臺灣屏東地方法院刑事判決　　　　　　　 96年度易字第360號
公　訴　人　臺灣屏東地方法院檢察署檢察官
被　　　告　丁○○
選任辯護人　樓嘉君律師
上列被告因妨害自由案件，經檢察官聲請簡易判決處刑（96年度
偵字第18號），本院認為不得以簡易判決處刑，改依通常程序審
理，判決如下：
    主  文
丁○○無罪。
    理  由
一、公訴意旨略以：被告丁○○明知其位在屏東市○○街420 巷
    5 號、7 號之住宅（下稱系爭房屋），經本院於民國94年9
    月22日、10月20日公開拍賣，由林乙○○以其女林宜瑾名義
    拍定，並經本院於同年10月5 日、11月2 日核發不動產權利
    移轉證書，而取得系爭房屋之所有權，林乙○○因系爭房屋
    放置丁○○所有之物品且未能聯絡上被告丁○○，遂於94年
    11月中旬某日，請慈濟功德會資源回收處派人將屋內之部分
    物品回收。被告丁○○明知置於系爭房屋內之物品價值不高
    ，竟要求林乙○○支付新臺幣（下同）30萬元，否則將提起
    刑事竊盜告訴，且不會將系爭房屋內之其餘物品搬離，以此
    脅迫之方式妨害林乙○○、林宜瑾就系爭房屋所有權之行使
    ，因認被告丁○○涉犯刑法第304 條之強制罪嫌等語。
二、按犯罪事實，應依證據認定之，無證據不得認定其犯罪事實
    ；又不能證明被告犯罪者，應諭知無罪之判決，刑事訴訟法
    第154 條第2 項、第301 條第1 項分別定有明文。又按刑事
    訴訟法上所謂認定犯罪事實之證據，係指足以認定被告確有
    犯罪行為之積極證據而言，該項證據自須適合於被告犯罪事
    實之認定，始得採為斷罪資料。如未能發現相當證據，或證
    據不足以證明，自不能以推測或擬制之方法，以為裁判之基
    礎。又刑事訴訟上證明之資料，無論其為直接或間接證據，
    均須達於通常一般之人均不致有所懷疑，而得確信其為真實
    之程度，始得據為有罪之認定，若其關於被告是否犯罪之證
    明未能達此程度，而有合理性懷疑之存在，致使無從形成有
    罪之確信，根據「罪證有疑，利於被告」之證據法則，即不
    得遽為不利被告之認定，此分別有最高法院29年度上字第
    3105 號 、40年台上字第86號、76年台上字第4986號判例可
    資參照。再檢察官對於起訴之犯罪事實，應負提出證據及說
    服之實質舉證責任，倘其所提出之證據，不足為被告有罪之
    積極證明，或其指出證明之方法，無從說服法院以形成被告
    有罪之心證，基於無罪推定之原則，自應為被告無罪判決之
    諭知，最高法院92年台上字第128 號判例亦可參照。
三、本件公訴人認被告丁○○涉有前開強制罪嫌，無非以被害人
    林乙○○、林宜瑾之證述、證人丙○○及證人即鄰居黃亮珠
    之證述與本院民事執行處核發之屏院木民執荒第94執9732號
    、屏院惠民執荒第94執9732號不動產權利移轉證明書，為其
    主要論據。
四、訊據被告丁○○堅決否認上開犯行，辯稱：系爭房屋內所放
    置之有價值之物品，在未點交之前，即被林乙○○所搬走，
    而屋內之物品值30萬元，因此才要求林乙○○賠伊30萬元，
    否則要告她竊盜，雖林乙○○嗣又將部分物品搬回，但屋內
    的東西已經不齊全了，所以伊不想搬走，伊並無妨害林乙○○行使權利等語。
五、經查：
(一)被告以外之人（包括證人、鑑定人、告訴人、被害人及共同
    被告等）於檢察事務官、司法警察官或司法警察調查中所為
    之陳述，與審判中不符時，其先前之陳述具有較可信之特別
    情況，且為證明犯罪事實存否所必要者，得為證據，刑事訴
    訟法第159 條之2 定有明文。查證人林乙○○於警詢時之供
    述，其等供述時間點距離案發時間較為接近，記憶應較為清
    晰，對於本案系爭房屋內物品何時請慈濟功德會回收及移動
    大型傢俱等情形與審判中之供述不相一致，惟觀諸證人林乙○○未提及於警詢時之供述並非出於其自由意思，故本院審
    酌證人林乙○○上開警詢筆錄作成時，較無人情施壓或干擾
    ，亦無不當取供之情形，並且較無權衡罪責輕重，堪認其等
    於警詢時所為之陳述客觀上具有較可信之特別情況，且亦為
    證明被告丁○○之犯罪事實存否所必要，依上揭規定，其於
    司法警察調查中之證述自有證據能力，合先敘明。
(二)系爭房屋，原為被告丁○○所有，因被告丁○○積欠臺灣新
    光商業銀行股份有限公司貸款，經本院分別於94年9 月22日
    、同年10月20日執行拍賣，由林宜瑾（即林乙○○之女）拍
    定，本院於94年10月4 日、11月2 日核發不動產權利移轉證
    書，而拍定人林宜瑾之訴訟代理人林乙○○在未點交前，即
    於94年11月下旬某日將系爭房屋內之舊衣服、棉被、書籍等
    雜物交由慈濟功德會資源回收，另將大型傢俱（如藤椅、折
    疊沙發床、魚缸、掛畫等物）搬至屏東市○○街380 巷1 號
    之倉庫存放，因被告丁○○認林乙○○竊取系爭房屋內之物
    品，遂要求林乙○○賠償30萬元，否則要提出告訴，經林乙○○說明後，被告丁○○要求林乙○○須將大型傢俱搬回原
    處，林乙○○再將上開物品搬回屏東市○○街420 巷5 號之
    房屋內；嗣於95年1 月13日本院書記官督同執達員進行點交
    時，被告丁○○與林乙○○協議買受人（即林乙○○）支付
    債務人（即丁○○）15萬元，債務人撤回對買受人之刑事及
    民事告訴等事項等情，業據證人林乙○○於警詢及本院審理
    時證述詳實（見警卷第5 頁、本院卷第51頁），並有本院核
    發之94年10月5 日屏院木民執荒字第94執9732號、94年11月
    2 日屏院惠民執荒字第94執9732號不動產權利移轉證書、本
    院94年執字第9732號執行筆錄各1 紙在卷可按（見警卷第21
    頁至第24頁、臺灣屏東地方法院檢察署95年度偵字第906 號
    卷第14頁），可信為實在。
(三)證人即為被告仲介系爭房屋買賣之友人丙○○雖於偵訊中證
    述：伊不知道被告屋內是否有金飾，但被告貴重的東西應該
    都有拿走等語（見同上偵卷第30頁），惟證人即參與被告丁○○及林乙○○協調賠償事宜之在場人甲○○於本院審理時
    證述：被告是伊朋友丙○○的朋友，在拍賣房子前，伊有看
    過系爭房屋，屋內還有傢俱、衣櫥、辦公桌、沙發等物，一
    般客廳會有的東西都有，每個房間裡也都還有很多東西，伊
    當時還覺得很奇怪，要賣房子裡面還有那麼多東西等語（見
    本院卷第52頁至第53頁）、證人丙○○於本院審理時證述：
    被告拜託賣房子，鑰匙放在伊這裡1 年多，被告搬走後，留
    在系爭房屋內之東西，有的價值還不錯，例如魚缸、電腦、
    櫥櫃、酒櫃、藤椅、折疊式沙發、衣服和書等物，酒櫃內還
    有酒，大部分的東西比較舊，有些東西比較新，被告說要慢
    慢搬，但還沒有搬完，伊估計約有10多萬元之價值等語（見
    本院卷第54頁、第55頁），依上開證人所述可知，即使被告
    拍賣前未居住於系爭房屋並且已取走屋內之貴重物品（如金
    飾等物），惟其所留置於系爭房屋內之物品，應可供一般家
    庭生活所使用無疑。且上開傢俱確實外觀完整，並非破舊不
    堪等情，亦有現場照片8 幀在卷可按（見警卷第31頁至第35
    頁），被害人林乙○○亦僅就屋內衣物、書籍、棉被等物請
    慈濟功德會回收處予以資源回收，仍餘留電腦、藤椅、沙發
    、魚缸等大型傢俱，足徵被害人林乙○○於本院審理時證述
    ：置於系爭房屋內之傢俱均破破爛爛，被告應該是不想要了
    ，始處分及搬移屋內物品云云，顯與事實不符，殊難採信。
(四)再者，舉凡物品除有其於市場上供交易之客觀價值者外，尚
    有存乎於所有人內心之情感諸如喜好、紀念等特殊意義之價
    值。依被告丁○○於警詢中供述：伊遭搬離拿走的有前妻、
    父親遺照及小孩的生活照等物等語，復有證人甲○○於本院
    審理時證述：伊去系爭房屋時沒有注意到屋內有放被告太太
    的照片，但在協調時，被告很氣照片不見了這件事等語明確
    （見本院卷第53頁），顯見系爭房屋內除有留存大型傢俱者
    者外，仍有相片、書籍等其他難以市場價值衡量之物品。復
    佐以證人丙○○於本院審理時證述：被告拜託伊仲介房子後
    ，鑰匙一直放在伊那裡，平常都有上鎖，內外都有鎖等語（
    見本院卷第54頁、第55頁），益徵置於屋內之動產實有相當
    價值始須上鎖以防止外人入侵竊取至明。被告長期居住於此
    ，其所使用之器物已有濃厚之感情，即使因第三人丙○○初
    估已有10多萬元，則以被告主觀認知，當不僅於此，況被告
    另有經慈濟功德會回收處回收之私人物品，而其私人物品本
    難以市價衡量，是被告辯稱遭林乙○○搬走之物品已達30萬
    元，尚難論為不相當。被告係經房屋仲介告知系爭房屋已經
    拍賣後，至系爭房屋欲處理搬遷物品時，發覺屋內物品不見
    ，且未有人告知即擅自搬移、處分其屋內動產，遂提出竊盜
    告訴等情，業據被告於警詢中供陳明確（見警卷第9 頁背面
    、第10頁），證人林乙○○亦證稱：被告當時沒有找到東西
    ，因為看到屋子搬空，就要伊賠錢，不給錢就要告伊竊盜等
    語（見本院卷第51頁），是被告係認其系爭房屋內之動產遭
    竊取，遂要求林乙○○提出賠償，為其正當權利之行使，難
    謂其行為及目的有何不法之可言。至公訴人雖以證人即鄰居
    黃亮珠於警詢中證稱：被告已於93年12月已沒有住於系爭房
    屋內，且屏東市○○街420 巷5 號住宅之紅鐵門並未鎖上，
    伊有時會上前將鐵門合上，不然風吹動聲音很大等語（見警
    卷第12頁至第13頁），認被告已搬離系爭房屋多時，屋內貴
    重物品應已搬走，剩餘物品均為棄置不用者，惟依上開證人
    丙○○之證述可知，系爭房屋仍有上鎖以防外人進入，且證
    人黃亮珠既未進入系爭房屋內，則被告是否仍有物品未搬走
    等情，尚難為其所知悉，是依證人黃亮珠之證述，尚難以此
    認定公訴人之上開推論。
(五)又公訴人另認被告丁○○拒絕將屋內物品搬離，亦係以脅迫
    之方式妨害被害人林乙○○、林宜瑾對於該住宅所有權之支
    配及排他權能。惟按房屋內或土地上之動產，除應與不動產
    同時強制執行外，應取去點交債務人或其代理人、家屬或受
    僱人。無前項之人接受點交時，應將動產暫付保管，向債務
    人為限期領取之通知，債務人逾限不領取時，得拍賣之而提
    存其價金，或為其他適當之處置，強制執行法第100 條第1
    項、第2 項定有明文。是被告縱拒絕搬離，然被害人林乙○○、林宜瑾就屋內之動產之處理即可依上揭強制執行法之相
    關規定為之，並不會妨害林乙○○、林宜瑾對於系爭房屋之
    所有權之支配及排他權能之侵害。
(六)綜上所述，公訴人所持之前開論據，均無法採為認定被告丁○○犯有強制罪之證據；此外，復查無其他積極證據足資證
    明被告有何強制罪之犯行，其犯罪即屬不能證明，自應為其
    無罪之諭知。
據上論斷，應依刑事訴訟法第301 第1 項，判決如主文。
本案經檢察官顏珮珊到庭執行職務。
中　　華　　民　　國　　96　　年　　11　　月　　29　　日
                  刑事第二庭  審判長法  官  黃國永
                                    法  官  陳松檀
                                    法  官  陳海寧
以上正本證明與原本無異。
如不服本判決應於收受本判決送達後10日內向本院提出上訴書狀
，其未敘述上訴理由者，並得於提起上訴後10日內向本院補提理
由書狀（均須按他造當事人之人數附繕本）「切勿逕送上級法院
」
中　　華　　民　　國　　96　　年　　11　　月　　29　　日
                                    書記官  馮得弟
